【裁判字號】    95,交聲,293
【裁判日期】    950302
【裁判案由】    違反道路交通管理處罰條例聲明異議
【裁判全文】
臺灣新竹地方法院交通事件裁定         95年度交聲字第293號
原處分機關  交通部公路總局新竹區監理所新竹市監理站
異  議  人  甲○
即受處分人
上列異議人因違反道路交通管理處罰條例案件，對於交通部公路
總局新竹區監理所新竹市監理站中華民國95年10月12日竹監新四
字第裁51-E00000000號、竹監新四字第裁51-E00000000號所為之
違反道路交通管理事件裁決處分，聲明異議，本院裁定如下：
    主  文
異議駁回。
    理  由
一、按汽車行駛於道路上，其駕駛人或前座乘客未繫安全帶者，
    處駕駛人新臺幣（下同）1,500 元罰鍰；又汽車行駛於道路
    上，其汽車駕駛人及前座乘客應依下列規定使用安全帶：腰
    部安全帶置於腰部以下，肩部安全帶固定位置應依個人調整
    ，避免安全帶纏繞過頸部，且應置手臂上端以上，道路交通
    管理處罰條例第31條第1 項前段、汽車駕駛人及前座乘客繫
    安全帶實施及宣導辦法第3條第1項第3 款後段分別定有明文
    。而受舉發違反道路交通管理事件之受處罰人，認為受舉發
    之違規行為應歸責他人者，應於舉發違反道路交通管理事件
    通知單應到案日期前，檢附相關證據及應歸責人相關證明文
    件，向處罰機關告知應歸責人，處罰機關應即另行通知應歸
    責人到案依法處理。逾期未依規定辦理者，仍依本條例各該
    違反條款規定處罰，道路交通管理處罰條例第85條第1 項亦
    有規定。另交通法庭認為聲明異議無理由者，應以裁定駁回
    之，道路交通案件處理辦法第19條亦定有明文。
二、原處分意旨略以：異議人即受處分人甲○所有之車牌號碼91
    28-MX號自用小客車，分別於民國95年8月25日15時56分許、
    95年9月2日15時26分許，行經經國路與公道五路路段，因駕
    駛人未繫安全帶駕車，為新竹市警察局交通隊警員陳龍全分
    別掣開竹市警交字第E00000000號、第E00000000號違規通知
    單逕行舉發。嗣異議人於應到案日期（95年10月26日、95年
    11 月2日）前，向原處分機關交通部公路總局新竹區監理所
    提出陳述，由原處分機關函請原舉發單位調查並檢附採證相
    片結果，仍認其有前揭違規行為，而依道路交通管理處罰條
    例第31條第1項規定，於95年10月12日以竹監新四字第裁51-
    E00000000號、及竹監新四字第裁51-E00000000 號分別裁處
    異議人罰鍰各1,500元。
三、異議人聲明異議意旨略以：異議人甲○之員工於上開時、地
    駕駛車牌號碼9128-MX 號自用小客車時，當時確有緊繫安全
    帶，惟安全帶之3 點繫法為，駕駛員與前座乘客必須拉上安
    全帶扣緊與扣住安全帶扣環與固定在座椅邊之卡鎖，如此完
    成小腹上方一個橫帶並拉緊貼著小腹，和胸前一個斜帶，而
    手臂伸出斜帶在手臂肩下側和胸部肋骨處貼緊和夾緊，如此
    碰撞時斜帶與橫帶就拉著身體，不會讓駕駛員與前方乘客受
    到傷害。是本件裁決處分所據既與事實不符，新竹市監理站
    所為之裁決處分即有違誤，爰依法聲明異議等語。
四、經查：
(一)、異議人對於在本件裁決書所載時間、地點，其員工駕駛車牌
    號碼9128-MX 號自用小客車，行經新竹市○○路○○道五路
    口處之事實並不否認等情，有異議人95年10月14日聲明異議
    狀1紙在卷可按。並有本件舉發違規通知單2紙暨採證翻拍照
    片共6 幀附卷足稽，且依新竹市警察局95年11月14日函附本
    件違規採證磁碟片2張，經本院將該採證照片6幀列印後勘驗
    ，關於95年10月12日以竹監新四字第裁51-E00000000號裁決
    書部分，該採證照片上之時間分別記載為2006／08／25、15
    ：56：47（15：56：48）、地點均為經國路與公道五路口；
    關於95年10月12日以竹監新四字第裁51-E00000000號裁決書
    部分，該採證照片上之時間分別記載為2006／09／02、15：
    26：45、地點均為經國路與公道五路口，與本件兩次舉發之
    時間、地點均相符，而依其中照片中所示，駕駛人確實未以
    任何方式繫安全帶，是異議人確有未依規定繫安全帶駕車行
    駛之事實，應可認定。
(二)、次按道路交通管理處罰條例第31條第 1項要求汽車駕駛人及
    前座乘客行駛於道路上時需繫安全帶之規定，係為保障駕駛
    人及前座乘客之生命、身體安全，避免身體因強大之外力碰
    撞，造成重大傷亡，倘未依安全帶之設計規定方式扣繫完善
    ，即無法達到保障駕駛人及前座乘客生命、身體安全之立法
    目的，是為貫徹條文之立法意旨，本條所稱「未繫安全帶」
    ，尚應包括未依設計規定方式扣繫安全帶甚明。再按交通部
    87年11月13日交路（87）字第049161號函釋：依道路交通管
    理處罰條例第31條第1 項立法保護駕駛人及前座乘客之旨意
    ，汽車專用安全帶之扣繫應依其原廠設計規定方式操作，另
    因小客車前排兩側應為3 點式之安全帶，故駕駛人及前座乘
    客應依3 點式安全帶設計規定－即橫跨左肩（駕駛人）或右
    肩（前座乘客）後再橫跨腰部方式扣繫完善，方得認有依規
    定繫安全帶。故揆諸上揭說明，依據異議人之陳述之安全帶
    繫法為，駕駛員與前座乘客必須拉上安全帶扣緊與扣住安全
    帶扣環與固定在座椅邊之卡鎖，如此完成小腹上方一個橫帶
    並拉緊貼著小腹，和胸前一個斜帶，而手臂伸出斜帶在手臂
    肩下側和胸部肋骨處貼緊和夾緊，顯不符合上揭3 點式的扣
    繫方式，而無法保障駕駛人及前座乘客之安全。且依上揭採
    證照片6幀以觀，駕駛人於上揭時、地駕駛車號9128-MX號自
    用小客車當時並未有任何方式繫安全帶之情形明確，已如上
    述，是異議人所辯不足採信。
(三)、再異議人除以上開理由提出異議外，並未於舉發違反道路交
    通管理事件通知單應到案日期前，檢附相關證據及應歸責人
    相關證明文件，向處罰機關告知應歸責人，是依道路交通管
    理處罰條例第85條第1 項規定，異議人自應受上揭原處分意
    旨欄所載之裁罰，亦無違誤。
五、綜上所述，異議人之員工確有於上開時地駕駛汽車行駛於道
    路上，未繫安全帶之違規事實，原處分機關依道路交通管理
    處罰條例第31條第1項之規定，裁處聲明異議人罰鍰各1,500
    元，認事用法核無違誤，本件異議為無理由，應予駁回。
六、據上論斷，應依道路交通案件處理辦法第19條，裁定如主文
    。
中    華    民    國    95    年    3     月    2     日
                  交通法庭法  官  楊數盈
以上正本證明與原本無異。
如不服本裁定應於送達後5日內向本院提出抗告狀。
                         書記官   謝國聖
中    華    民    國    95    年    3     月    2     日


司法院資訊處製作；財團法人民間司法改革基金會備份。
